【裁判字號】    89,上訴,1622
【裁判日期】    891006
【裁判案由】    瀆職等
【裁判全文】
臺灣高等法院刑事判決                          八十九年度上訴字第一六二二號
    上訴人  即
    即  自訴人  乙○○
    被      告  丙○○
                甲○○
右上訴人因被告瀆職等案件，不服臺灣台北地方法院八十九年度自字第七十六號，中
華民國八十九年四月十一日第一審判決，提起上訴，本院判決如左：
    主  文
原判決撤銷，發回臺灣台北地方法院。
    理  由
一、原審判決以：
（一）按提起自訴，應於自訴狀內記載被告之姓名、性別、年齡、籍貫、職業、住所
      或居所或其他足資辨別之特徵，刑事訴訟法第三百二十條第二項第一款定有明
      文，此乃法定必備之程式。
（二）自訴人提起本件自訴，雖於自訴狀上記載被告丙○○住香港特區政府、被告甲
      ○○住台北市港澳協會，但未載明確實之性別、年齡（出生年月日）、籍貫、
      住居所、或其足資辨別之特徵。
（三）經本院於八十九年一月十三日裁定命自訴人於收受送達後十日內補正，因自訴
      人住居所及應送達處所不明，經本院依職權公示送達在案，並分別於八十九年
      二月二十三日及三月一日在本院及自訴人戶籍所在地即嘉義縣水上鄉公所揭示
      完畢，各有本院公示送達公告及嘉義縣水上鄉公所八十九年三月一日（八九）
      嘉水鄉行字第二七四八號函可稽，自訴人雖於八十九年三月二十八日具狀補陳
      自訴理由，並陳稱無從提出被告等人年籍、住所等或其他足資識別之特徵等語
      ，顯已知悉本院上開裁定內容，卻仍未就上開事項提出補正，視同逾期未遵命
      補正。本件自訴，其起訴之程式顯有未備，爰不經言詞辯論，逕為不受理之判
      決。
二、自訴人上訴意旨略指：本件提起自訴有事實及姓名、住址、性別、職業等，提起
    自訴完全合法，如提起自訴需依刑事訴訟法第三百二十條第二項之規定一一俱全
    ，根本是辦不到的，自訴人能確證明被告之年齡、出生年月日、取得戶口謄本或
    被告到現場驗身，那可比登天還難。自訴人提起自訴狀已記載被告姓名、住址（
    香港特政府是住址），及被告周慶浚（凌）有誤、住台北港澳在台協會，傳票沒
    有傳不到的道理。自訴人怎可能要被告把身分證拿出來看，那有被告姓名、住址
    、職業、性別一一俱全，非要有年籍、特徵五官，這特徵自訴人可完全不知，自
    訴人持中華民國護照、身分證多次持證申請入境，竟多次非法逮捕傷、歧視等，
    個人喪失自由事小而我中華民國之國格不可喪失等語。
三、本院按刑事訴訟法第三百二十條第二項第一款規定，原為確定其所訴追之人，以
    明自訴之範圍而設，只以就自訴狀內容能確定所訴追之人為已足，即令狀內並未
    詳列被告之年齡、性別、籍貫、職業，如就該狀之其他記載，在客觀上已能確定
    其所訴追之人時，尚難遽謂其起訴之程序違背規定（最高法院二十七年滬上字第
    一０七號著有判例、八十六年度台非字第二三八號判決參照）。經查本件自訴人
    乙○○向原審法院提起自訴時，於自訴狀內雖未記載被告之年齡、性別、籍貫、
    ，惟於自訴狀上當事人欄部分，已載明被告丙○○住香港特區政府、被告甲○○
    ，港澳在台協會會長，住台北市港澳協會等足資辨識被告人別之特徵（見原審卷
    一頁）。依自訴狀之記載，自可確定其所訴追之人應無疑義。，應已符合刑事訴
    訟法第三百二十條第二項第一款之規定。第一審法院不察，竟以自訴人起訴之程
    序違背該款之規定，而依同法第三百四十三條準用第三百零三條第一款諭知不受
    理之判決，顯有未當，自應由本院將原判決撤銷，且不經言詞辯論，逕為發回台
    灣台北地方法院更為審理。
據上論斷，應依刑事訴訟法第三百六十九條第一項後段、第三百六十四條、第三百七
十二條，判決如主文。
中    華    民    國    八十九    年      十        月        六        日
                            臺灣高等法院刑事第十七庭
                                審判長法  官  陳  正  雄
                                      法  官  林  勤  純
                                      法  官  許  錦  印
右正本證明與原本無異。
如不服本判決應於收受送達後十日內向本院提出上訴書狀，其未敘述上訴之理由者並
得於提起上訴後十日內向本院補提理由書（均須按他造當事人之人數附繕本）。
                                      書記官  黃  德  煌
中    華    民    國    八十九    年      十        月        十一      日


司法院資訊處製作；財團法人民間司法改革基金會備份。
